【裁判字號】    97,訴,927
【裁判日期】    980202
【裁判案由】    請求賠償損害
【裁判全文】
臺灣彰化地方法院民事判決  97年度訴字第927號
原      告  丙○○
                        1
訴訟代理人  乙○○
被      告  甲○○
                        13號.
訴訟代理人  楊振芳律師
上列當事人間請求侵權行為損害賠償事件，原告提起刑事附帶民
事訴訟（97年度交附民字第108 號），經本院刑事庭裁定移送前
來，本院於民國97年1 月13日言詞辯論終結，判決如下：
    主  文
被告應給付原告新臺幣壹拾肆萬貳仟肆佰伍拾肆元及自民國97年
10月29日起至清償日止按週年利率百分之五計算之利息。
原告其餘之訴駁回。
本判決原告以新台幣肆萬捌仟參佰玖拾伍元供擔保後得假執行。
但被告如執行標的物拍定、變賣或物之交付前，以新台幣壹拾肆
萬貳仟肆佰伍拾肆元為原告預供擔保後得免為假執行。
    事  實
一、原告起訴主張略以：被告於民國（下同）96年11月2 日上午
    7 時55分許，駕駛牌照號碼5723- JZ號自用小客車，沿彰化
    縣溪湖鎮○○路中山橋東之產業道路由南往北方向行駛，駛
    至大溪路與中山橋東端交岔口，欲左轉大溪路時，原應注意
    車輛行駛至無號誌之交岔路口，少線道車應暫停讓多線道車
    先行，左轉彎時應行至交岔路口左轉，並不得占用來車道搶
    先左轉，而依當時客觀環境以觀，無不能注意之情形，被告
    應注意，能注意，而疏未注意，貿然行駛，適有原告之父陳
    滿騎乘牌照號碼NPA-901 號重型機車沿大溪路由西向東方行
    駛至該處，兩車之車頭互撞，陳滿因人車向左方倒地，遭左
    邊同向行駛之訴外人周慧玲所駕駛之牌照號碼2R-2867 號自
    用小客車撞擊，致陳滿受有臉部開放性傷口，左脛骨與腓骨
    骨折、雙下肢多處開放性傷口，因此依據侵權行為損害賠償
    法則，請求被告給付(1)醫療費用新台幣（下同）167,176 元
    。(2)看護費用65,900元。(3)機車維修費15,650元。(4)精神慰
    撫金500,000 元，共計748,726 元，求為判決上開數額及自
    起訴狀繕本送達翌日起至清償日止，按年息百分之五計算之
    利息，並願供擔保請求宣告假執行等語。
二、被告抗辯主張略以：對台灣省彰化縣區車輛行車事故鑑定委
    員會鑑定車禍責任，認被告為主因，原告為次因不爭，對醫
    療費所列掛號看腫瘤部分支出100 元，與本件車禍無關請求
    刪除，另原告醫療費用有關病房升等所支出費用非屬必要，
    請求刪除，另證書費用依實務見解原告不得請求，亦請刪除
    ，又機車修理費部分應折舊，所請精神慰撫金部分，按民法
    第195 條第1 、第2 項規定條分別規定不法侵害他人之身體
    ，被害人雖非財產上之損害，亦得請求賠償相當之金額。前
    項請求權，不得讓與或繼承。但以金額賠償之請求權已依契
    約承諾，或已起訴者，不在此限。因本件車禍被害人因肺炎
    等疾病於97年3 月12日死亡，本件原告提起本件刑事附帶民
    事訴訟之時間為97年10月28日，陳滿斯時已死亡，陳滿生前
    未請求精神慰撫金，法律規定該項金額不得讓與或繼承，除
    非該以金額賠償之請求權已依契約承諾或已起訴者，本件既
    無起訴又無契約承諾情事，原告自不可繼承慰撫金請求權，
    該部分請求應駁回之，求為判決駁回原告之訴，如受不利判
    決，願提供擔保請求免為假執行之宣告。
三、經查：被告因車禍過失致原告之被繼承人陳滿生前受傷（其
    後死亡則與車禍無因果關係），有本院調閱之97年度交簡字
    第49號刑事確定判決書供參考，被告因過失傷害人，處有期
    徒刑3 月，如易科罰金以一千元折算一日，又本件車禍經送
    台灣省彰化縣區車輛行車事故鑑定委員會鑑定意見以：(1)甲
    ○○駕駛自小客車行至無號誌之交岔路口，少線道車未停讓
    多線車先行，為肇事主因。(2)陳滿駕駛重機車行經無號誌之
    交岔路口，未減速慢行作隨時停車之準備，為肇事次因。(3)
    周慧玲駕駛自小客車遵行車己道，無肇事因素。被告過失侵
    權致原告之被繼承人受傷之事實至堪認定，本院斟酌雙方過
    失情形，認被告應負八成責任，原告之被繼承人陳滿應負二
    成責任，核算應准許額度如下項。
四、按民法第184 條第1 項規定因故意或過失，不法侵害他人之
    權利者，負損害賠償責任。又同法第191 條之2 規定汽車、
    機車或其他非依軌道行駛之動力車輛，在使用中加損害於他
    人者，駕駛人應賠償因此所生之損害。但於防止損害之發生
    ，已盡相當之注意者，不在此限。原告依上開法條請求(1)醫
    療費用業據其提出署立彰化醫院及國立臺灣大學收據共計96
    , 617 元，除被告抗辯之腫瘤科支出與本件車禍無關應予扣
    除外（收據附97年度交附民108 號卷第21頁），被告另抗辯
    病房升等費用需扣除，本院考慮受害人陳滿為19年10月24日
    出生，有附卷診斷書可稽，車禍發生時已年滿77歲，身體受
    痛苦程度較年輕人更甚，自不待言，而一般健保給付病房為
    節省健保支出，病人多4 至6 人一間，對於需特別休息恢復
    之被害人尋求更合乎人性尊嚴（Menschwuerde）及身體復原
    所需要之升等病房，尚難苛責為非必要支出，被告請求扣除
    即無理由，又證書支出為侵權求償原告才需要聲請，所支出
    費用向侵權行為人請求為合理，實務上雖有部分法院認非必
    要支出，並無充分理由支持又非判例，為本院不採，被告此
    部分抗辯即無足採，原告可請求之醫療費扣除上開100 元後
    為96,517元，被告應負8 成責任為77,214元（96,517元×80
    % ＝77,214元，元以下四捨五入）。(2)看護費用65,900元，
    業據原告提出收看護中心收據，被告應負八成責任為52,720
    元（65,900×80% ＝52,720元），原告所請於此範圍有理。
    (3)機車修理費15,650元，業據原告提出機車修費理為據，被
    告雖要求折舊，固基於「被害人不應從受害中更有獲利」之
    法理所生，但具體個案仍需依個案情形判斷，除非所換零件
    所費不貲，有時超過新購產品，予以適當折舊固屬公平，一
    般機車撞壞換新零件之同時機車之交換價格已然降低（車禍
    過後之機車交換價格恆低於車禍前），折舊零件反有見樹不
    見林之缺點，該換新換零件即使較舊零件有增加價值，對受
    害人未必有利，因若非車禍即無必要支出不必要之修理費用
    且換新零件後機車使用性能未必增加，無異逼迫被害人尋求
    相同年分之舊零件修理，以避免吸收零件折舊費用，此時可
    能所耗成本將逾新零件，故被告並未能證明在具體個案中折
    舊是公平合理之法則，請求折舊為本院不採，原告可請求之
    修理費用，因被告應負8 成責任為12,520 元（15,650×80%
    ＝12,520元）。
五、至原告另請求被害人陳滿精神慰撫金500,000 元，因民法第
    1 95條民法規定不法侵害他人之身體、健康、名譽、自由、
    信用、隱私、貞操，或不法侵害其他人格法益而情節重大者
    ，被害人雖非財產上之損害，亦得請求賠償相當之金額。其
    名譽被侵害者，並得請求回復名譽之適當處分。前項請求權
    ，不得讓與或繼承。但以金額賠償之請求權已依契約承諾，
    或已起訴者，不在此限。查該被害人生前如未起訴，死亡後
    因身體受損害得請求者限於請求權已依契約承諾或已起訴者
    ，本件被害人已於97年3 月12日因肺炎合併呼吸衰竭、膽管
    癌、糖尿並酮酸中毒而死，有死亡證明書附於台灣彰化地方
    法院檢察署97年度偵字第4284號卷可稽，本件訴訟原告提起
    附帶民事訴訟為97年10月28日有本院卷宗可稽，是時陳滿已
    死亡，其生前並未起訴，又未以契約承諾精神慰撫金之情事
    ，原告依繼承法則請求該部分金額，於法不合，應予駁回。
六、綜上，原告依據侵權行為損害賠償法則請求被告賠償其所支
    出之(1)醫療費77,214元。(2)看護費52,720元。(3)機車修理費
    12,520元，共計為142,454 元為有理由，並應准許自起訴狀
    繕本送達翌日即97年10月29日起至清償日止之法定遲延利息
    ，判決如主文。至超過該部分之金額及精神慰撫金之請求，
    經本院審酌後認於法不合，應予駁回。
七、原告陳明願供擔保，聲請宣告假執行，經核其勝訴部份，合
    於法律規定，爰酌定相當擔保金額宣告之；其餘假執行之聲
    請，因訴之駁回而失所附麗，不予准許。
八、本件附帶民事訴訟，毋須繳納裁判費，且兩造於訴訟程序中
    ，亦無其他訴訟費用之支出，爰不併為訴訟費用之諭知。
九、結論：本件原告之訴，為一部有理由，一部無理由，並依民
    事訴訟法第390條第2項、第392條第2項，判決如主文。
中    華    民    國    98    年    2    月    2    日
                  民事第二庭    法  官  李言孫
以上正本係照原本作成。
如不服本判決，應於判決送達後20日內向本院提出上訴狀。
中    華    民    國    98    年    2     月    2    日
                                書記官  施惠


司法院資訊處製作；財團法人民間司法改革基金會備份。
